【裁判字號】    99,交聲,1839
【裁判日期】    991230
【裁判案由】    違反道路交通管理處罰條例聲明異議
【裁判全文】
臺灣臺北地方法院交通事件裁定        99年度交聲字第1839號
原處分機關  交通部公路總局臺北區監理所
異  議  人
即受處分人  康耀文
上列受處分人因違反道路交通管理處罰條例案件，對於交通部公
路總局臺北區監理所中華民國99年11月11日所為之處分（原處分
案號：北監營裁字第裁40-C00000000號），聲明異議，本院裁定
如下：
    主  文
原處分撤銷。
康耀文汽車駕駛人酒精濃度超過規定標準，處罰鍰新臺幣萬肆
仟伍佰元，吊扣小型車職業駕駛執照拾貳個月，並施以道路交通
安全講習。
    理  由
一、按汽車駕駛人，飲用酒類後其吐氣所含酒精濃度超過每公升
    0.25毫克以上者，不得駕車，道路交通安全規則第114條第2
    款定有明文。次按汽車駕駛人，駕駛汽車經測試檢定酒精濃
    度超過規定標準者，處新臺幣（下同）1萬5,000元以上6萬
    元以下罰鍰，並當場移置保管該汽車及吊扣其駕駛執照1年
    ，道路交通管理處罰條例第35條第1項第1項定有明文。又汽
    車駕駛人，有第35條第1項規定之情形者應接受道路交通安
    全講習，同條例第24條第1項第2款亦有明定。再行為人有違
    反道路交通管理處罰條例之行為，而拒絕簽收舉發違反道路
    交通管理事件舉發通知單者，經執勤警員告知應到案時間及
    處所，並記明事由與告知事項，視為已收受，違反道路交通
    管理事件統一裁罰基準及處理細則第11條第1項第1款復定有
    明文。再汽車駕駛人有「駕駛汽車酒精濃度超過規定標準（
    吐氣所含酒精濃度超過每公升0.4毫克以上未滿0.55毫克）
    」之違規行為，經警製單舉發，而在舉發違反道路交通管理
    事件通知單（下稱舉發通知單）所載應到案期限內到案聽候
    裁決者，處罰鍰3萬4,500元，吊扣駕駛執照12個月，並應參
    加道路交通安全講習，違反道路交通管理事件統一裁罰基準
    表亦設有明文。
二、本件異議人即受處分人（下稱受處分人）康耀文於民國99年
    11月9日晚間21時42分許，駕駛車牌號碼261-NJ號營業小客
    車行經臺北縣中和市○○街及復興路交岔路口，經警攔檢，
    測得其呼氣所含酒精濃度達每公升0.50毫克，執勤警員以其
    「酒後駕車，酒測值達每公升0.50毫克」為由，依道路交通
    管理處罰條例第35條第1項第1款規定製單舉發，受處分人不
    服舉發，拒絕簽收舉發通知單，並於執勤警員告知應到案時
    間及處所後，逕自離去；嗣再於99年11月11日至原處分機關
    陳明不服並聽候裁決，原處分機關受理後仍認受處分人確有
    「汽車駕駛人酒精濃度超過規定標準（吐氣所含酒精濃度超
    過每公升0.4毫克以上未滿0.55毫克）」之違規行為，依道
    路交通管理處罰條例第35條第1項第1款、第24條第1項第2款
    規定，於同日作成北監營裁字第裁40-C00000000號裁決書，
    裁處受處分人罰鍰3萬4,500元、吊扣駕駛執照12個月，並應
    參加道路安全講習之處分；受處分人收受上開裁決書後即於
    同日遞狀聲明異議等情，有卷附臺北縣政府警察局北縣警交
    大字第C00000000號舉發違反道路交通管理事件通知單、交
    通部公路總局臺北區監理所北監營裁字第裁40-Ｚ000000000
    號違反道路交通管理事件裁決書、受處分人聲明異議狀、臺
    北縣政府警察局中和第一分局99年11月26日北縣警中一交字
    第0990046838號函暨所附執勤警員案件報告、受處分人行車
    方向示意圖等在卷可稽。
三、異議意旨略以：受處分人於99年11月9日晚上在新北市○○
    區○○街附近飲酒，因有稍許醉意，故將車輛停放在中興街
    202巷口附近，於車內休息，嗣因垃圾車工作人員要求其將
    車輛稍微向前移動，其不得已才移動車輛，而旋即遭警員攔
    檢並遭舉發酒駕違規，其當下深覺冤枉，故拒絕簽收舉發通
    知單；又其係身心障礙人士，需以駕駛計程車謀生及代步，
    爰請求撤銷原處分等語。
四、經查：
  (一)受處分人在前揭時、地，駕駛車牌號碼261-NJ號營業一般小
    客車行經臺北縣中和市○○街及復興路交岔路口，遭執勤警
    員攔檢並對其實施呼氣酒精濃度檢測，測得其呼氣所含酒精
    濃度達每公升0.50毫克，執勤警員即以受處分人「汽車駕駛
    人酒精濃度超過規定標準（吐氣所含酒精濃度超過每公升0.
    4毫克以上未滿0.55毫克）」為由，依道路交通管理處罰條
    例第35條第1項第1款規定製單舉發，當時受處分人不服舉發
    ，拒絕簽收舉發通知單，在警員告知應到案時間及處所後逕
    自離去等情，有臺北縣政府警察局北縣警交字第C00000000
    號舉發通知單、臺北縣政府警察局中和第一分局99年11月26
    日北縣警中一交字第0990046838號函暨所附執勤警員案件報
    告、警員所繪受處分人行車方向示意圖等在卷可稽。雖受處
    分人辯稱其係在不得已之情形下，始駕駛上開車輛行經上開
    地點，惟其係具備豐富駕駛經驗之職業小客車駕駛人，對於
    飲酒後不得駕駛車輛之相關法規及常識，應知之甚稔，參以
    其已於聲明異議狀中供承：「其因有稍許醉意，故將車輛停
    放在中興街202巷巷口附近，於車內休息」等語，益徵受處
    分人對於「酒後不得開車」乙節，知之甚明，則其於上開時
    、地，縱有不得已之情形而必須移動車輛，本應央請他人代
    為處理而不應自行開車，其未依此行事而在酒醉之情形下貿
    然移動車輛，所為顯然有違法規，其上開所為之辯詞核屬事
    後卸責之詞，洵無足採。綜上，堪認受處分人確有「汽車駕
    駛人酒精濃度超過規定標準（吐氣所含酒精濃度超過每公升
    0.4毫克以上未滿0.55毫克）」之違規行為，應依法論科。
  (二)次按道路交通管理處罰條例第68條第1項於94年12月14日修
    正前原規定：「汽車駕駛人，因違反本條例及道路交通安全
    規則之規定，受吊扣或吊銷駕駛執照處分時，吊扣或吊銷其
    持有各級車類之駕駛執照」；修正後規定：「汽車駕駛人，
    因違反本條例及道路交通安全規則之規定，受吊銷駕駛執照
    處分時，吊銷其持有各級車類之駕駛執照」；其原提案修正
    條文為：「汽、機車駕駛人，因違反本條例及道路交通安全
    規則之規定，受吊扣或吊銷駕駛執照處分時，吊扣或吊銷其
    違法或違規當時所駕駛車輛之駕駛執照」；其立法理由略以
    ：「原條文將違法或違規駕駛人所持有各級車類之駕駛執照
    一併吊扣或吊銷，失之過酷，影響人民工作及生活甚鉅，爰
    修正之」等語，其立法意旨在於違規行為對道路交通秩序之
    維持及道路交通安全已生較大之影響，故規定吊扣或吊銷其
    持有各級車類之駕駛執照，以限制其繼續駕車行駛道路之權
    利，此屬駕駛行為之限制，並不因所持駕駛執照種類不同而
    有所差異。則參諸上開立法理由及立法經過，行為人有道路
    交通管理處罰條例第35條第1項第1款所規定之違規行為，須
    吊扣駕駛執照時，僅能吊扣行為人違法或違規當時駕駛車輛
    所憑之駕駛執照，不得再吊扣行為人所持有、與駕駛違規車
    輛無關之其他各級車類駕駛執照。故依修正後之規定意旨，
    駕駛普通重型機器腳踏車違規，僅得吊扣普通重型機器腳踏
    車駕駛執照，不得再吊扣行為人所持有、與駕駛違規車輛無
    關之其他各級車類駕駛執照。而本件受處分人係酒後駕駛營
    業一般小客車車，酒測值達每公升0.50毫克之違規行為固屬
    明確，惟修正後之道路交通管理處罰條例第68條第1項規定
    既將「吊扣」等字刪除，駕駛人受吊扣駕駛執照處分時，自
    不再吊扣其持有各級車類之駕駛執照，原處分機關於作成吊
    扣駕駛執照處分時，應就行為人所應吊扣之駕駛執照種類予
    以限定，始符合依法行政原則，是本件受處分人依法應受之
    處分當僅為限制其駕駛營業一般小客車之權利，亦即原處分
    機關依法僅得吊扣其營業一般小客車駕駛執照，然原處分機
    關作成北監營裁字第裁40-Ｚ000000000號處分時，並未依受
    處分人遭查獲酒駕時所駕駛車輛種類於處分書上載明吊扣何
    種類級駕駛執照，其處分容有瑕疵，而本件違規行為僅單一
    ，系爭裁決書主文，既有上開不當，自應由本院撤銷原處分
    ，自為適法處分。至道路交通安全規則第61條雖規定汽車駕
    駛人取得高一級車類之駕駛資格者，應換發駕駛執照，並准
    其駕駛較低級車類之車輛，設有一人一照之原則，使駕駛人
    在較高等級汽車駕駛執照經實際執行吊扣在案而欲駕駛其他
    等級較低之車輛時，將無第二枚汽車駕駛執照可供使用，惟
    主管機關就此等情形應可利用電腦資料處理或在受處分人持
    有之營業自小客車駕照註記或以其他方式，實質吊扣受處分
    人之營業一般小客車之駕駛執照，此在執行層面應仍可妥適
    克服而無窒礙（臺灣高等法院暨所屬法院98年法律座談會刑
    事類提案第20號意旨參照），併予敘明。
五、綜上，受處分人於上揭時、地，確有「汽車駕駛人酒精濃度
    超過規定標準（吐氣所含酒精濃度超過每公升0.4毫克以上
    未滿0.55毫克）」之違規行為，原處分機關據以裁罰，固非
    無見，惟系爭裁決書既有上開理由欄四(二)所載瑕疵，而該瑕
    疵部分與其他罰鍰及應受道路交通安全講習部分，係基於同
    一違規行為產生而無從分割，自應由本院撤銷原裁決書，另
    為主文第二項所示之處分，以資適法。
六、據上論斷，應依道路交通事件處理辦法第19條前段之規定，
    裁定如主文。
中    華    民    國    99    年    12    月    30    日
                              交通法庭法  官  陳慧萍
以上正本證明與原本無異
如不服本裁定應於送達後5日內向本院提出抗告狀
                                書記官  黃慧怡
中    華    民    國    99    年    12    月    30    日

司法院資訊處製作；財團法人民間司法改革基金會備份。
